【裁判字號】    99,訴,1961
【裁判日期】    990826
【裁判案由】    毒品危害防制條例
【裁判全文】
臺灣臺中地方法院刑事判決              99年度訴字第1961號
公  訴  人  臺灣臺中地方法院檢察署檢察官
被      告  甲○○
上列被告因違反毒品危害防制條例案件，經檢察官提起公訴（99
年度毒偵字第2018號），被告於本院準備程序就被訴事實為有罪
之陳述，經本院合議庭裁定改行簡式審判程序，判決如下：
    主    文
甲○○施用第一級毒品，累犯，處有期徒刑壹年，扣案之第一級
毒品海洛因貳包（驗餘淨重合計零點柒玖陸捌公克），沒收銷燬
之。又施用第二級毒品，累犯，處有期徒刑陸月。應執行有期徒
刑壹年月，扣案之第一級毒品海洛因貳包（驗餘淨重合計零點
柒玖陸捌公克），沒收銷燬之。
    犯罪事實
一、甲○○前因施用毒品案件，經臺灣士林地方法院裁定令入勒
    戒處所接受觀察、勒戒後，認無繼續施用毒品傾向，於民國
    94年2月3日執行完畢釋放，其於觀察勒戒完畢後5年內之96
    年間，因犯施用第二級毒品罪，經本院以96年度訴字第2079
    號判決判處有期徒刑5月，另因犯恐嚇取財罪，經本院以96
    年度簡字第306號判決判處有期徒刑4月，上開二罪復因適用
    中華民國九十六年罪犯減刑條例，經本院裁定減刑後應執行
    有期徒刑7月確定；又因犯施用第一、二級毒品罪，經本院
    以96年度訴字第3803號判決判處有期徒刑10月、8月、5 月
    （2罪），應執行有期徒刑2年確定，送監接續執行，於98
    年10月13日縮短刑期假釋出監，並於99年2月18日縮刑期滿
    未經撤銷假釋，刑期以已執行完畢論。詎仍不知反省，竟基
    於施用第一級毒品之犯意，於99年5月7日13時許，在臺中縣
    神岡鄉○○路103巷22號住處內，以將第一級毒品海洛因摻
    水稀釋後置於注射針筒內施打於靜脈血管之方式，施用第一
    級毒品海洛因1次。另基於施用第二級毒品之犯意，於99年5
    月7日17時許，在臺中縣神岡鄉○○路103巷22號住處內，以
    將第二級毒品甲基安非他命置於玻璃球吸食器內點火燒烤後
    吸食其煙氣之方式，施用第二級毒品甲基安非他命1次。嗣
    於99年5月7日21時40分許，為警在臺中市○○區○○路266
    之8號前查獲，並扣得其所有之氣體動力式槍枝1把、鋼珠1
    瓶、行動電話2支（所涉違反槍砲彈藥刀械管制條例犯行另
    經臺灣臺中地方法院以99年度偵字第11045號案件為不起訴
    處分）；另於同日22時14分扣得第一級毒品海洛因2包（驗
    餘淨重合計0.7968公克）、注射針筒5支等物。
二、案經臺中市警察局報請臺灣臺中地方法院檢察署檢察官偵查
    起訴。
    理    由
一、本案被告甲○○所犯係死刑、無期徒刑、最輕本刑為 3年以
    上有期徒刑以外之罪，被告於準備程序中就被訴事實為有罪
    之陳述，經告知簡式審判程序之旨，並聽取公訴人及被告之
    意見後，本院合議庭認為適宜而依刑事訴訟法第273條之1第
    1 項規定，裁定由受命法官獨任進行簡式審判程序，且依同
    法第273條之2、第159條第2項之規定，不適用傳聞法則有關
    限制證據能力之相關規定，合先敘明。
二、上開犯罪事實，業據被告甲○○於本院審理時坦承不諱，且
    被告為警查獲後，經採尿送驗結果，呈第一級毒品海洛因代
    謝物嗎啡、可待因陽性反應及第二級毒品甲基安非他命代謝
    物甲基安非他命、安非他命陽性反應，有中山醫學大學附設
    醫院檢驗科藥物檢測中心尿液檢驗報告1份在卷可稽。按毒
    品危害防制條例於92年7月9日修正公布，並自93年1月9日施
    行，其中第20條、第23條將施用毒品之刑事處遇程序，區分
    為「初犯」及「5年內再犯」、「5年後再犯」。依其立法理
    由之說明：「初犯」，經觀察、勒戒或強制戒治後，應為不
    起訴處分或不付審理之裁定；經觀察、勒戒或強制戒治執行
    完畢釋放後，「5年內再犯」者，因其再犯率甚高，原實施
    之觀察、勒戒或強制戒治既已無法收其實效，爰依追訴或裁
    定交付審理。至於經觀察、勒戒或強制戒治執行完畢釋放後
    ，「5年後再犯」者，前所實施之觀察、勒戒或強制戒治已
    足以遮斷其施用毒品之毒癮，為期自新及協助其斷除毒癮，
    仍適用「初犯」規定，先經觀察、勒戒或強制戒治之程序。
    從而依修正之規定，僅限於「初犯」及「5年後再犯」2種情
    形，始應先經觀察、勒戒或強制戒治程序。倘被告於5年內
    已再犯，經依法追訴處罰，縱其第3次（或第3次以上）再度
    施用毒品之時間，在初犯經觀察、勒戒或強制戒治執行完畢
    釋放5年以後，已不合於「5年後再犯」之規定，且因已於「
    5年內再犯」，顯見其再犯率甚高，原實施觀察、勒戒或強
    制戒治，以無法收其實效，即應依該條例第10條處罰（最高
    法院95年第7次刑事庭會議決議參照）。查本件被告94年間
    因犯施用毒品案件，經觀察、勒戒結果，認無繼續施用毒品
    之傾向，於94年2月3日執行完畢釋放，其於觀察勒戒完畢後
    5年內之96年間又因犯施用毒品罪經本院判處有期徒刑5月，
    有卷附臺灣高等法院被告前案紀錄表可參。被告初犯經觀察
    、勒戒程序後，5年內即再因施用毒品案件經法院判刑確定
    執行完畢，詳如前述，顯見其並非執行完畢後5年內均無任
    何施用毒品之犯行，則依前揭決議，被告所為本件施用毒品
    之犯行，應依毒品危害防制條例第23條第2項規定，直接訴
    追處罰。被告自白與事實相符。本件事證明確，其前開犯行
    均堪認定。
二、核被告所為，係犯毒品危害防制條例第10條第1項之施用第
    一級毒品罪及同條第2項之施用第二級毒品罪。被告為供施
    用而持有第一、二級毒品，其持有第一、二級毒品之低度行
    為，已分別為施用第一、二級毒品之高度行為所吸收，均不
    另論罪。被告所犯施用第一級毒品罪及施用第二級毒品罪間
    ，犯意個別，罪名不同，應予分論併罰。末查，被告於96年
    間，因犯施用第二級毒品罪，經本院以96年度訴字第2079
    號判決判處有期徒刑5月，另因犯恐嚇取財罪，經本院以96
    年度簡字第306號判決判處有期徒刑4月，上開二罪復因適用
    中華民國九十六年罪犯減刑條例，經本院裁定減刑後應執行
    有期徒刑7月確定；又因犯施用第一、二級毒品罪，經本院
    以96年度訴字第3803號判決判處有期徒刑10月、8月、5月（
    2罪），應執行有期徒刑2年確定，送監接續執行，於98年10
    月13日縮短刑期假釋出監，並於99年2月18日縮刑期滿未經
    撤銷假釋，刑期以已執行完畢論，有前開臺灣高等法院被告
    前案紀錄表1份在卷可憑，其受徒刑執行完畢後，5年內故意
    再犯本件有期徒刑以上之罪，均為累犯，應依刑法第47條第
    1項之規定，各加重其刑。爰審酌被告前因施用毒品案件，
    業經觀察、勒戒及法院多次判處罪刑確定，有上述前案紀錄
    表可佐，猶再施用毒品，顯無視國家杜絕毒品犯罪之禁令，
    其施用毒品之行為除戕害自身健康外，並危害社會秩序，惟
    念其犯後坦認罪行等一切情狀，分別量處如主文所示之刑，
    並定其應執行之刑。扣案之海洛因2包（驗餘淨重0.7968公
    克），經送鑑定結果，確為第一級毒品海洛因，有行政院衛
    生署草屯療養院草療鑑字第0990500106號鑑定書在卷可參，
    。為毒品危害防制條例第2條第2項第1款所定之第一級毒品
    ，爰依同條例第18條第1項前段規定，不問屬於犯人與否，
    宣告沒收銷燬之。扣案之注射針筒5支，雖為被告所有，然
    係全新尚未使用，業據被告於本院審理時供陳明確，無證據
    均係作為本件被告犯施用第一級毒品罪所用之物，又扣案之
    氣體動力式槍枝1把、鋼珠1瓶、行動電話2支，均與被告本
    件所犯施用毒品案件無涉，爰均不予宣告沒收，附此敘明。
據上論斷，應依刑事訴訟法第273條之1第1項、第299條第1項前
段，毒品危害防制條例第10條第1項、第2項、第18條第1項，刑
法第11條、第47條第1項、第51條第5款，判決如主文。
中    華    民    國    99    年    8     月    26    日
                  刑事第六庭  法  官  戴博誠
上正本證明與原本無異。
如不服本判決，應於送達後10日內向本院提出上訴狀（須附繕本
），上訴於臺灣高等法院臺中分院。
上訴書狀如未敘述理由，應於上訴期間屆滿後20日內補提理由書
於本院。
                              書記官  林政佑
中    華    民    國    99    年    8     月    26    日
【附錄論罪科刑法條】
毒品危害防制條例第10條：
施用第一級毒品者，處 6 月以上 5 年以下有期徒刑。
施用第二級毒品者，處 3 年以下有有期徒刑。

司法院資訊處製作；財團法人民間司法改革基金會備份。
